【裁判字號】    90,自緝,190
【裁判日期】    900507
【裁判案由】    侵占
【裁判全文】
臺灣臺中地方法院刑事判決                          九十年度自緝字第一九號
    自  訴  人  甲○○
    被      告  乙○○
右列被告因侵占案件，經自訴人提起自訴，本院判決如左：
    主  文
乙○○意圖為自己不法之所有，而侵占自己持有他人之物，累犯，處有期徒刑肆月，
如易科罰金，以參佰元折算壹日。
    事  實
一、乙○○曾於民國八十二年間因違反肅清煙毒條例案件，經台灣高等法院台中分院
    判處有期徒刑三年二月確定，於八十五年三月二十一日縮刑期滿執行完畢，竟仍
    不知謹慎行事，其於八十八年七月十九日在台中市○○區○○路三段二三一號，
    向甲○○租用其所有靠行於泰新交通企業股份有限公司（下稱泰新公司）之車牌
    號碼Ｖ八─七二八號營業小客車乙輛，約定租期二月，每日租金新台幣（下同）
    五百元，如要續租應徵得甲○○之同意，詎乙○○繳納租金至八十八年八月十五
    日後即未再繳納，亦未通知續租，即萌為自己不法所有之意圖，在台中縣市，將
    前開自用小客車予以侵占入己拒不返還，且自八十八年八月十六日之後即失去聯
    絡，經甲○○寄發存證信函催討，亦無下落。嗣泰新公司於八十九年三月間通知
    甲○○關於該車之所在位置，甲○○始將該車開回。
二、案經被害人甲○○向本院提起自訴。
    理  由
一、訊據被告乙○○固坦承向自訴人承租前開營業小客車，及繳納租金至八十八年八
    月十五後即未再繼續繳納之事實，惟矢口否認其有侵占之犯行，辯稱：伊因九二
    一地震，所以沒錢繼繳繳納租金，該車伊開了約三個月就發生故障，伊有打電話
    通知老闆娘，請他們將車拖回去，並無侵占該車之意思云云。經查右揭事實，業
    據自訴人甲○○於本院審理時指述綦詳，並有租車約定承諾切結書、台中市計程
    車客運業駕駛人自備車輛參與經營契約書、車輛保管切結書、行車執照、存證信
    函、中台公司拖吊收據等影本各一份在卷可稽，被告既自承繳納租金約一個月後
    ，自八十八年八月十六日起即未再繼續繳納租金，然其竟使用該車達三個月之久
    且自八十八年八月十六日之後即失去聯絡，依此堪認被告應有變易持有而為不法
    所有之侵占意圖。雖被告辯稱其於車子發生故障後，有打電話通知老闆娘，請他
    們將車拖回去云云，但自訴人否認其太太（被告所稱之老闆娘）有接到該通知，
    而縱被告確有通知自訴人拖回車輛乙節屬實，但被告在未繳納租金及去向不明之
    情形下仍繼續使用承租車輛約二個月，即足認被告有侵占該車輛之意圖甚為明顯
    。是被告辯稱並無侵占該車之意思云云，核屬事後諉卸之詞，不足採信，本件事
    證明確，被告之犯行堪以認定。
二、核被告所為，係犯刑法第三百三十五條第一項之侵占罪。查被告於八十二年間因
    違反肅清煙毒條例案件，經台灣高等法院台中分院判處有期徒刑三年二月確定，
    於八十五年三月二十一日縮刑期滿執行完畢，有台灣高等法院被告全國前案紀錄
    表在卷可稽，其受有期徒刑執行完畢後，於五年以內再犯本件有期徒刑以上之罪
    ，為累犯，應依刑法第四十七條規定加重其刑。爰審酌被告素行不佳，竟仍不知
    檢束行為，再為本件侵占承租車輛之犯行，本不宜輕罰，惟念及自訴人已尋回該
    車，且被告於本院審理時表示願賠償自訴人所受損失，堪認其犯後尚知悔悟等一
    切情狀，量處如主文所示之刑示懲。末查被告行為後，刑法第四十一條業於九十
    年一月十日修正公布，並於同年月十二日生效，其中就得易科罰金之罪之範圍，
    由舊法所定之「犯最重本刑為三年以下有期徒刑以下之刑之罪，而受六月以下有
    期徒刑或拘役之宣告」，擴張為新法所定之「犯最重本刑為五年以下有期徒刑以
    下之刑之罪，而受六個月以下有期徒刑或拘役之宣告」。本件被告所犯之侵占罪
    ，既屬「最重本刑為五年以下有期徒刑以下之刑之罪」，而其宣告刑亦為「有期
    徒刑六個月以下之宣告」，比較新舊法結果，以新法較有利於被告，故依刑法第
    二條第一項前段規定，本件自應適用裁判時之法律即修正後刑法第四十一條第一
    項前段之規定，被告即得諭知易科罰金之折算標準，併此敘明。
據上論斷，應依刑事訴訟法第二百九十九條第一項前段，刑法第二條第一項前段、第
三百三十五條第一項、第四十七條、第四十一條第一項前段（修正後），罰金罰鍰提
提高標準條例第一條前段、第二條，判決如主文。
中      華      民      國    九十      年      五      月      七      日
                              台灣台中地方法院刑事第四庭
                                      法  官  張  靜  琪
右正本證明與原本無異。
如不服本判決，應於判決送達後十日內向本院提出上訴狀，上訴於臺灣高等法院臺中
分院( 須附繕本 )。
                                      書記官
中      華      民      國    九十      年      五     月       七     日
附錄論罪科刑法條
刑法第三百三十五條
意圖為自己或第三人不法之所有，而侵占自己持有他人之物者，處五年以下有期徒刑
、拘役或科或併科一千元以下罰金。
前項之未遂犯罰之。


司法院資訊處製作；財團法人民間司法改革基金會備份。
